【裁判字號】    99,交聲,24
【裁判日期】    990127
【裁判案由】    聲明異議
【裁判全文】
臺灣嘉義地方法院交通事件裁定          99年度交聲字第24號
原處分機關  交通部公路總局嘉義區監理所
異  議  人  乙○○
上列異議人即受處分人因違反道路交通管理處罰條例案件，對於
交通部公路總局嘉義區監理所中華民國九十八年十一月十八日所
為之處分（原處分案號：嘉監裁字第裁70—Z00000000號)，聲明
異議，本院裁定如下：
    主  文
異議駁回。
    理  由
一、原處分意旨略以：本件異議人即受處分人（下稱異議人）乙
    ○○於民國九十八年九月三十日晚間七時三十五分許，駕駛
    車牌號碼EY—5395號自用小客車，行經設有最高速限為時速
    一百公里標誌之國道一號高速公路南下一百三十九公里處，
    為內政部警政署國道公路警察局第二警察隊執勤員警以雷射
    測速器，測得該車以時速一百二十九公里之行車速度（限速
    一百公里，超速二十九公里）行駛，原舉發機關因認異議人
    有違規超速行駛之事實，而填製公警局交字第Z00000000號
    舉發違反道路交通管理事件通知單舉發，嗣異議人於到案日
    期前向原處分機關即交通部公路總局嘉義區監理所申訴，經
    原處分機關調查結果仍認異議人有上開違規行為，乃依道路
    交通管理處罰條例第三十三條第一項第一款之規定，於九十
    八年十一月十八日以嘉監裁字第裁70—Z00000000號裁決書
    ，據以裁處異議人罰鍰新臺幣三千五百元（下同），並依同
    法第六十三條第一項規定記違規點數一點，於法並無不合等
    語。
二、異議意旨略以：伊並無任何超速行為，而係在正常速度下，
    禮讓巡邏車由外側車道進入內側車道，且員警當場並未提出
    舉發違規事實之依據，全程均未提出雷達測速器測得之時速
    供異議人觀看，只有口頭告知時速為一百二十九公里，此程
    序難令人折服，且異議人前方有二輛車快速超越，其未能攔
    下舉發，卻舉發異議人超速，異議人實為代罪羔羊，為此聲
    明異議，爰請求撤銷原處分云云。
三、按汽車行駛高速公路及快速公路，應依速限標誌指示，高速
    公路及快速公路交通管制規則第五條第一項前段定有明文。
    而汽車行駛於高速公路而不遵管制之規定，行車速度超過規
    定之最高速限者，處汽車駕駛人三千元以上六千元以下罰鍰
    並記違規點數一點，道路交通管理處罰條例第三十三條第一
    項第一款及同法第六十三條第一項第一款亦分別定有明文。
四、經查：
(一)證人丙○○即舉發員警於本院證稱：當時稽查地點是在國道
    一號南下一三九公里處，那邊有個避車彎，我負責操作雷射
    槍，只要視窗紅點對準車頭按下操作鍵，就可以測得時速與
    施測距離，我使用的雷射槍只有顯示二個數字，一個是速度
    、一個是距離，雷射槍要按操作鍵才會有數字，如果只有紅
    點對準也不會出現車速，本件當時測到時速為一百二十九公
    里，車子距離是二百七十幾公尺，在施測時異議人前方車子
    與他有一段距離，後方外側車道則有大型車、中線車道有廂
    型車，雷射槍視窗紅點直線上沒有其他車輛出現，並沒有受
    到其他車輛干擾，紅點是對著異議人的車子，測到超速之後
    ，因為異議人車子是在內側車道，後方有大型車輛，直接攔
    停他從內側車道切到外側會有危險，所以我們先記下車型、
    顏色、廠牌，開到一四０公里一、二百公尺處就已經跟上異
    議人車子，但是因為那個地點是爬坡，到一四四公里左右路
    肩比較寬時我們攔停，攔停時一定會給他們看測速器的時速
    ，這是標準動作，攔停一開始我做警戒動作，沒有聽到異議
    人講話，後來他車上有二名乘客下來後聲音很大，我們就有
    解釋，他當時就是抱怨車速沒有那麼快，並沒有表示我們沒
    給他看測速器顯示的速度等語（見本院卷第十七頁至第二十
    四頁）；證人甲○○即舉發員警於本院證稱：當天是在國道
    一號南下一三九公里避車彎那裡值勤，雷射槍視窗有個紅點
    ，瞄準車子車頭中間位置按下按鈕，雷射波射出去反彈回來
    會有數據，那天是丙○○負責測速，我坐在車內，丙○○跟
    我說車子超速，他有跟我說違規車號、是賓士，我們一下就
    跟上，跟上去以後，因為那邊是爬坡路肩不寬，所以在一四
    四公里左右攔停，那邊路肩比較寬，攔下後我有拿雷射測速
    儀器給異議人看，是一百二十九公里，有跟他表示是在路肩
    那邊測到超速，因為沒有辦法攔停所以我們跟上來，對方表
    示他讓警車過，他沒有超速，我們有解釋不是開在他旁邊時
    測的，異議人車上有二名女性乘客，都有下車跟異議人一樣
    說沒有超速，跟我們爭辯，當時異議人沒有說我們沒拿測到
    的速度給他看，只有說要看相片等語（見本院卷第二十六頁
    至第三十二頁）。是證人丙○○、甲○○就當天在國道一號
    南下一三九公里避彎道施測、在一四四公里處攔停、測得異
    議人之時速為一百二十九公里、當時異議人並未質疑員警為
    何沒有提出雷射測速器測得之時速等情，證述大致相符，並
    無瑕疵可指，且上開二名證人係經隔離訊問，並經依法具結
    以擔保其證詞之憑信性，輔以警員為維持交通秩序，依法執
    行職務，乃公權力之行使，既與異議人素不相識，並無恩怨
    ，斷無誣指異議人有交通違規之行政裁罰，而自陷偽證罪之
    刑事重罪之可能，足見其證詞應非子虛，自可採信。其次，
    上開證人丙○○使用之雷射測速槍，於九十八年五月十九日
    經經濟部標準檢驗局檢定合格，有雷射測速儀檢定合格證書
    在卷可稽（見監理所卷宗第七頁），是該儀器既經檢驗合格
    ，於異議人違規時仍在有效檢定合格期限內，應可排除儀器
    故障、損壞等因素，該測速結果具有準確度，應堪認定。則
    本件證人丙○○施測時視窗紅點瞄準異議人車輛前車頭，在
    雷射瞄準之直線上復無其他車輛，業如前述，是上揭具有準
    確度之雷達測速器測得之車速，即無受他車干擾、將他車誤
    為異議人車輛之可能，故員警測得之時速一百二十九公里，
    即為異議人當時之車速，應無疑義。
(二)再異議人雖抗辯員警於攔停後並未提出雷射測速器測得之速
    度供其觀看云云。然經本院當庭勘驗證人甲○○提出攔停後
    與異議人之對話錄音光碟，於攔停後異議人及其車上女性乘
    客，均未曾質疑員警未提出測得之時速供其觀覽，反係質疑
    「沒有車牌、無照片」，並爭執沒有超速、未攔查他車等情
    ，業據本院勘驗在卷，而員警使用之雷射測速器僅顯示車速
    、施測距離，並無照片與顯示測得之車輛車牌號碼乙節，業
    據證人丙○○、甲○○證述如前，而異議人及其車上乘客與
    員警爭執激烈，若證人丙○○、甲○○並未將雷射測速器測
    得之速度供異議人觀看，異議人及該車乘客豈會均未質疑此
    事項？而依異議人及該車乘客表示沒有顯示車牌號碼乙情，
    反足徵員警確實有將雷射測速器畫面提供與之觀看，渠等始
    會表示為何沒有顯示車牌號碼之語，是異議人抗辯員警攔查
    後並未將雷射測速器測得之速度與其觀看，程序有明顯瑕疵
    云云，顯係卸責之詞，不足採信。
(三)另證人丙○○、甲○○雖未能提出異議人違規照片或攝影畫
    面供異議人檢視，然當場舉發交通違規並不以攝影或照相存
    證為其要件，亦不以舉發錄影或照片為唯一之證明方法，若
    舉發警員係親眼見聞違規經過，並經以證人之身份具結後為
    證述，此證人證詞仍不失為證明方法之一種，若強求各種交
    通違規行為均需以照片為其裁罰依據，事實上殆不可行，蓋
    諸多違規行為之發生難以預期，違規狀態稍縱即逝，難以期
    待所有違規行為均須攝影或照相為證。又道路交通管理處罰
    條例第七條之二第一項第七款雖規定「以科學儀器取得證據
    資料證明其行為違規」，然上開規定僅限於當場不能或不宜
    攔截製單舉發，而為逕行舉發時，始有其適用，即被舉發人
    當場不知為警舉發違規，嗣後始接獲舉發通知此種類型，因
    逕行舉發之受處分人並無當場向舉發員警辯駁、陳述意見之
    機會，故現行法制就逕行舉發之條件多所設限，於車輛超速
    「逕行舉發」時，需以科學儀器取得證據資料。而本案警方
    雖係使用非固定式之科學儀器取證，惟異議人係經警方「攔
    停舉發」，非無法當場攔檢嗣後逕行舉發之情形，本即無須
    以科學儀器資料證明異議人有超速之行為，與前開規定所應
    適用範圍不符，異議人以警方未照相做為證據，主張舉發不
    當云云，即屬誤會。
(四)綜上，異議人確於上開時、地超速行駛，揆諸前揭法條之規
    定，自屬違規駕駛行為。從而，原處分機關依道路交通管理
    處罰條例第三十三條第一項第一款及第六十三條第一項第一
    款、違反道路交通管理事件統一裁罰基準表之規定，裁處異
    議人罰鍰三千五百元，並記違規點數一點，核無違誤，本件
    聲明異議為無理由，應予駁回。
五、據上論斷，應依道路交通管理處罰條例第八十七條、道路交
    通案件處理辦法第十九條規定，裁定如主文。
中    華    民    國    99    年    1     月    27    日
                  交通法庭法  官  黃琴媛
 上列正本證明與原本無異。
如不服本裁定，應於裁定送達後5日內向本院提出抗告狀（應附
繕本）。
中    華    民    國    99    年    1     月    27    日
                          書記官  洪敏芳

司法院資訊處製作；財團法人民間司法改革基金會備份。
